臺灣桃園地方法院民事裁定
110年度消債清字第172號
聲  請  人  
即  債務人  劉秉諺（原姓名劉志超）


上列當事人因消費者債務清理事件聲請清算，本院裁定如下：
    主  文
債務人劉秉諺自民國111年4月29日上午10時起開始清算程序。
命司法事務官進行本件清算程序。
    理  由
一、按債務人不能清償債務或有不能清償之虞者，得依消費者債
    務清理條例（下稱消債條例）所定更生或清算程序，清理其
    債務；債務人對於金融機構負債務者，在聲請更生或清算前
    ，應向最大債權金融機構請求協商債務清償方案，或向其住
    、居所地之法院或鄉、鎮、市、區調解委員會聲請債務清理
    之調解。消債條例第3條、第151條第1項分別定有明文。又
    按法院開始清算程序之裁定，應載明其年、月、日、時，並
    即時發生效力；法院裁定開始更生或清算程序後，得命司法
    事務官進行更生或清算程序，消債條例第83條第1項、第16
    條第1項前段亦有明文。
二、聲請意旨略以：聲請人即債務人自民國108年6月起均從事臨
    時性質工作，每月收入約新臺幣（下同）24,000元，因積欠
    債務無法清償，於110年5月25日向本院聲請消費者債務清理
    調解，嗣因聲請人無法負擔合作金庫銀行所提之協商方案而
    調解不成立，爰聲請清算等語。
三、經查：
  ㈠本條例所稱消費者，指5年內未從事營業活動或從事小規模營
    業活動之自然人；前項小規模營業指營業額平均每月20萬元
    以下者，消債條例第2條第1、2項定有明文；又債務人為公
    司或其他營利法人之負責人，無論是否受有薪資，均視為自
    己從事營業活動，其營業額依該公司或其他營利法人之營業
    額定之，消債條例施行細則第3條第2項亦有規定。依聲請人
    陳報狀、財團法人金融聯合徵信中心查詢當事人綜合信用報
    告回覆書、綜合所得稅各類所得資料清單、勞工保險被保險
    人投保資料所示（調解卷第8、19、49至52頁），堪信聲請
    人於聲請清算前並無從事營業活動。
  ㈡關於前置協商之要件：聲請人以其有不能清償債務情事，向
    本院聲請債務清理前置調解，經本院以110年度司消債調字
    第271號調解事件受理在案，嗣本院司法事務官於110年9月1
    日開立調解不成立證書等情，有調解不成立證明書（調解卷
    第122頁）在卷可稽，並經本院依職權調閱上開卷宗核閱無
    訛，堪可採認。
  ㈢關於聲請人之債務總額：聲請人雖陳報其無擔保或無優先權
    債務總額為5,708,088元（本院卷第14頁），然依最大債權
    銀行合作金庫銀行陳報全體金融機構對外債權總和為6,510,
    959元（調解卷第117、118頁），另法務部行政執行署桃園
    分署陳報債權額2,768,462元（調解卷第94頁）、聯強國際
    股份有限公司陳報債權額1,766,726元（調解卷第95頁），
    總計目前已知債權額為11,046,147元（計算式：6,510,959
    元＋2,768,462元＋1,766,726元），故本院認應先以11,046,1
    47元為其債務總額。
  ㈣關於聲請人之財產及收入：
    ⒈聲請人名下有土地1筆（土地公告現值為26元)、國泰人壽
      保單2份(無保單價值）、少許存款及投資1筆(108年、109
      年各有營利所得1,311元、357元），有財產及收入狀況說
      明書、全國財產稅總歸戶財產查詢清單、綜合所得稅各類
      所得資料清單、帳戶明細、保險業通報作業資訊系統資料
      查詢結果表及保單價值一覽表附卷為憑（本院卷第20、11
      4至127、234頁）。
    ⒉聲請人聲請清算前2年（即108年6月至110年5月）之收入，
      聲請人主張其自108年6月起迄今之工作收入均為從事自由
      業臨時工，每月所得24,000元，另108、109年度各有營利
      所得763元、357元等情，已提出勞工保險被保險人投保資
      料表、108及109年度綜合所得稅各類所得資料清單及收入
      切結書等件為證（本院卷第116、118、128、130、218頁
      ），應堪可採，堪認聲請人於清算前2年期間之收入所得
      為577,120元（計算式：24,000元×24個月＋763元＋357元）
      ；聲請清算後則以每月24,000元為其可處分所得。惟待清
      算程序進行後，仍得依聲請人該時之薪資所得而為認定，
      在此敘明。
　㈤關於聲請人之必要支出：
　　⒈按債務人必要生活費用，以最近一年衛生福利部或直轄市
      政府所公告當地區每人每月最低生活費1.2 倍定之；受扶
      養者之必要生活費用，準用第一項規定計算基準數額，並
      依債務人依法應負擔扶養義務之比例認定之；前二項情形
      ，債務人釋明更生期間無須負擔必要生活費用一部或全部
      者，於該範圍內，不受最低數額限制；債務人證明確有必
      要支出者，不受最高數額及應負擔比例之限制，消債條例
      第64條之2定有明文。次按，債務人聲請更生或清算時所
      提財產及收入狀況說明書，其表明每月必要支出之數額與
      本條例第64條之2第1項、第2項規定之認定標準相符者，
      毋庸記載原因、種類及提出證明文件，消債條例施行細則
      第21條之1第3項亦有明文。
　  ⒉聲請人主張其個人每月必要支出為17,903元（包括伙食費7
      ,500元、房租7,500元、瓦斯費850元、行動電話費553元
      、日常雜支1,500元），並據提出房屋租賃契約、水電瓦
      斯費及電話費等繳費憑證（本院卷第134至154頁）。審酌
      聲請人上開支出金額合計未逾桃園市111年度平均每人每
      月最低生活費1.2倍即18,337元，應屬適當。
　  ⒊另聲請人主張扶養1名成年子女（88年9月出生）每月支出5
      ,000元部分，有戶籍謄本、學雜費用收據、全國財產稅總
      歸戶財產查詢清單、108及109年度綜合所得稅各類所得資
      料清單及學生證在卷可稽（本院卷第132、156至162、220
      、222頁）。聲請人子女雖已成年，惟仍在學中，堪信其
      無謀生能力而有受扶養之必要，本院審酌受扶養人生活較
      為單純，爰依111年度桃園市每人每月最低生活費1.2倍之
      7成即12,836元為計算標準（計算式：18,337元×70％＝12,8
      36元），又該子女之母親應分擔扶養義務，則聲請人每月
      所需負擔之扶養費應以6,418元（12,836元÷2人＝6,418元
      ）為適當，是聲請人提列子女扶養費每月5,000元，准予
      認列。
　　⒋從而，聲請人之每月必要支出費用為22,903元（計算式：1
      7,903元＋5,000元＝22,903元）。　　
　㈥小結：聲請人以上開收入扣除必要支出後，每月應有餘額1,0
    97元（24,000元－22,903元）可供清償債務，惟其無擔保或
    無優先權債務總額為11,046,147元，審酌聲請人目前之收支
    狀況，顯無法清償聲請人前揭所負欠之債務總額，且考量該
    積欠債務之利息或違約金仍在增加中等情況，堪認聲請人之
    收入及財產狀況，有藉助清算制度調整其與債權人間權利義
    務關係之必要，自應許聲請人得藉由清算程序清理債務。
四、綜上所述，聲請人係消費者，已達不能清償債務之程度，經
    消費者債務清理調解不成立。此外，本件復查無消債條例第
    6條第3項、第8條或第82條第2項所定應駁回清算聲請之事由
    。從而，本件聲請，於法有據，爰裁定准許，並依同條例第
    16條第1項規定，命司法事務官進行清算程序。
五、本院雖裁定准許開始清算程序，俾使聲請人得以重建經濟生
    活，惟本裁定不生免責效力，聲請人所負債務並非當然免除
    ，仍應由本院斟酌消債條例第132條至第135條等規定，決定
    是否准予免責，如本院最終未准聲請人免責，聲請人就其所
    負債務仍應負清償之責，附此敘明。
中　　華　　民　　國　　111 　年　　4 　　月　　29　　日
                  民事第三庭    法　官　吳佩玲
以上正本係照原本作成。
本裁定不得抗告。
本裁定業已於111年4月29日上午10時公告。
中　　華　　民　　國　　111 　年　　4 　　月　　29　　日
                                書記官　龍明珠